【裁判字號】    97,訴,2058
【裁判日期】    970806
【裁判案由】    違反毒品危害防制條例
【裁判全文】
臺灣彰化地方法院刑事判決              97年度訴字第2058號
公  訴  人  臺灣彰化地方法院檢察署檢察官
被      告  甲○○
上列被告因違反毒品危害防制條例案件，經檢察官提起公訴(97
年度毒偵字第2255號)，本院改依簡式審判程序判決如下：
    主  文
甲○○施用第一級毒品，處有期徒刑柒月。
    犯  罪  事  實
一、甲○○前因施用毒品案件，經本院以90年度毒聲字第1236號
    裁定送觀察、勒戒後，認無繼續施用毒品傾向，於民國90年
    7 月3日執行完畢釋放，並由臺灣彰化地方法院檢察署檢察
    官於90年7月3日以90年度毒偵緝字第348號為不起訴處分確
    定，復於前開觀察、勒戒執行完畢之5年內，又因施用毒品
    案件，分別經本院以93年度訴字第1126號刑事判決判處有期
    徒刑8月、4月，應執行有期徒刑11月確定及以94年度訴字第
    998號刑事判決判處有期徒刑8月、5月，應執行有期徒刑11
    月確定。詎其仍不知悔改，復基於施用第一級毒品海洛因之
    犯意，於97年5月1日凌晨3時許，在其位於彰化縣二林鎮華
    崙里詹厝巷11號之住所，以將第一級毒品海洛因加水稀釋後
    置放於注射針筒中，注射於手臂之方式，施用第一級毒品海
    洛因1次。嗣於97年5月2日早上8時許，於彰化縣埔心鄉○○○
    ○○路18.5公里東向處，因其共乘之WK-8321號自小客車違
    規超低速行駛，為警攔檢盤查，並對其採集尿液檢驗，結果
    呈嗎啡陽性反應，而循線查悉上情。
二、案經內政部警政署國道公路警察局第三警察隊報請臺灣彰化
    地方法院檢察署檢察官偵查起訴，本院認有刑事訴訟法第27
    3條之1第1項之情形，而改依簡式審判程序審理。
    理  由
 一、按除被告所犯為死刑、無期徒刑、最輕本刑為3 年以上有期
    徒刑之罪或高等法院管轄第1 審案件者外，於刑事訴訟法第
    273 條第1 項程序進行中，被告先就被訴事實為有罪之陳述
    時，審判長得告知被告簡式審判程序之旨，並聽取當事人、
    代理人、辯護人及輔佐人之意見後，裁定進行簡式審判程序
    ；除簡式審判程序及簡易程序案件外，第1 審應行合議審判
    ，刑事訴訟法第273 條之1 第1 項、第284 條之1 分別定有
    明文。本件被告甲○○所犯係死刑、無期徒刑、最輕本刑為
    3 年以上有期徒刑或高等法院管轄第1審案件以外之罪，並
    於本院行準備程序時就被訴事實為有罪之陳述，本院合議庭
    依前揭規定，經評議結果，裁定改由受命法官獨任行簡式審
    判程序，先予敘明。
二、上揭事實，業據被告甲○○迭於偵訊中及本院行準備程序與
    審理時均坦承不諱，且其於97年5月2日為警查獲時所採取之
    尿液，經送鑑驗結果，確呈嗎啡陽性反應，此有國道公路警
    察局第三警察隊採集犯罪嫌疑人尿液編號與真實姓名對照認
    證表及詮昕科技股份有限公司97年5月20日所出具之濫用藥
    物尿液檢驗報告各1紙附卷可稽，應認被告之自白確與事實
    相符，洵堪採信，是以被告確有於上開時、地，施用第一級
    毒品乙節，堪予認定。
三、次按毒品危害防制條例於92年7月9日修正公布，自93年1 月
    9日施行，其中第20條、第23條將施用毒品之刑事處遇程序
    ，區分為「初犯」及「5年內再犯」、「5年後再犯」。依其
    立法理由之說明：「初犯」，經觀察、勒戒或強制戒治後，
    應為不起訴處分或不付審理之裁定；經觀察、勒戒或強制戒
    治執行完畢釋放後，「5年內再犯」者，因其再犯率甚高，
    原實施之觀察、勒戒及強制戒治既已無法收其實效，爰依法
    追訴或裁定交付審理。至於經觀察、勒戒或強制戒治執行完
    畢釋放後，「5年後再犯」者，前所實施之觀察、勒戒或強
    制戒治已足以遮斷其施用毒品之毒癮，為期自新及協助其斷
    除毒癮，仍適用「初犯」規定，先經觀察、勒戒或強制戒治
    之程序。從而依修正後之規定，僅限於「初犯」及「5年後
    再犯」2種情形，始應先經觀察、勒戒或強制戒治程序。倘
    被告於5年內已再犯，經依法追訴處罰，縱其第3次（或第3
    次以上）再度施用毒品之時間，在初犯經觀察、勒戒或強制
    戒治執行完畢釋放5年以後，已不合於「5年後再犯」之規定
    ，且因已於「5年內再犯」，顯見其再犯率甚高，原實施觀
    察、勒戒或強制戒治，已無法收其實效，即應依該條例第10
    條處罰（最高法院95年度第7次刑事庭會議決議）。查本件
    被告曾前因施用毒品案件，經本院以90年度毒聲字第1236號
    裁定送觀察、勒戒後，認無繼續施用毒品傾向，於90年7月
    3日執行完畢釋放，並由臺灣彰化地方法院檢察署檢察官於
    90年7月3日以90年度毒偵緝字第348號為不起訴處分確定；
    復因施用毒品案件，分別經本院以93年度訴字第1126號刑事
    判決判處有期徒刑8月、4月，應執行有期徒刑11月確定及以
    94 年度訴字第998號刑事判決判處有期徒刑8月、5月，應執
    行有期徒刑11月確定等情，有臺灣高等法院被告前案紀錄表
    及臺灣彰化地方法院檢察署刑案資料查註紀錄表各1份在卷
    足憑，而被告本件施用第一級毒品之犯行，雖係在前次觀察
    勒戒執行完畢5年後所犯，惟被告於上開觀察勒戒執行完畢5
    年內，曾因施用毒品案件經法院宣示判決並確定，已詳述如
    前，顯見其並非於觀察勒戒執行完畢後5年內均無任何施用
    毒品之犯行，則依前揭決議，被告所為本件施用第一級毒品
    之犯行，已無「初犯」規定之適用，自毋須再重新施予觀察
    、勒戒或強制戒治之處遇程序，而應依毒品危害防制條第23
    條第2項規定，直接訴追處罰。綜上所述，本件犯罪事證已
    臻明確，被告前開犯行確堪認定，應予依法論科。
四、核被告所為，係犯毒品危害防制條例第10條第1項之施用第
    一級毒品罪。被告為施用毒品而持有第一級毒品，其持有之
    低度行為應為施用之高度行為所吸收，不另論罪。爰審酌被
    告前曾有施用毒品罪行，經送觀察、勒戒後，猶不知悔改，
    再施用毒品不輟，不僅戕害自身健康，更辜負國家將之視為
    病人，並施以長時間之戒治處遇之苦心，惟其對他人權益之
    侵害仍屬有限，於偵訊中及本院行準備程序與審理時均已坦
    承犯行，暨其犯罪動機、目的、手段、施用次數及其智識程
    度、生活狀況等一切情狀，量處如主文所示之刑。
據上論斷，應依刑事訴訟法第 273 條之1 第1 項、第299 條第1
項前段，毒品危害防制條例第10條第1項、第23條第2項，判決如
主文。
本案經檢察官黃淑媛到庭執行職務。
中    華    民    國    97    年    8     月    6     日
                  刑事第一庭          法  官  簡璽容
以上正本證明與原本無異。
如不服本判決，應於判決送達後10日內，向本院提出上訴書狀，
上訴書狀應「敘述具體上訴理由」，並按他造當事人之人數附繕
本。「切勿逕送上級法院」。
中    華    民    國    97    年    8     月    6     日
                                      書記官  陳錫威
附錄本案論罪科刑法條全文：
毒品危害防制條例第10條
施用第一級毒品者，處 6 月以上 5 年以下有期徒刑。
施用第二級毒品者，處 3 年以下有期徒刑。


司法院資訊處製作；財團法人民間司法改革基金會備份。
